【裁判字號】    98,財管,27
【裁判日期】    980618
【裁判案由】    選任遺產管理人
【裁判全文】
臺灣桃園地方法院民事裁定              98年度財管字第27號
聲  請  人  合作金庫商業銀行股份有限公司
法定代理人  乙○○
代  理  人  戊○○
            甲○○
被繼承人    丁○○○（亡）
上列聲請人聲請選任被繼承人丁○○○之遺產管理人事件，本院裁
定如下：
    主    文
聲請駁回。
聲請程序費用新台幣壹仟元由聲請人負擔。
    理    由
一、本件聲請意旨略以：被繼承人丁○○○前向聲請人借款新台
    幣（下同）63萬元及170 萬元，並提供名下不動產設定最高
    限額抵押權280 萬元作為擔保，尚積欠聲請人債務未全部清
    償，惟被繼承人丁○○○於民國97年3 月23日死亡，其依民
    法第1138條所定各順序之繼承人均聲明拋棄繼承權，並經本
    院以97年度繼字第687 號函准予備查在案，而被繼承人丁○
    ○○之親屬亦未召集親屬會議選定遺產管理人。經查關係人
    丙○○為被繼承人丁○○○之長女，其對於被繼承人丁○○
    ○之遺產、遺債之情形，顯較外人瞭解，應可勝任被繼承人
    丁○○○之遺產管理人。是為保障聲請人之權益，爰以利害
    關係人之身分，依非訟事件法第149 條第1 項規定，請求選
    任丙○○為被繼承人丁○○○之遺產管理人等語。
二、按先順序繼承人均拋棄其繼承權時，由次順序之繼承人繼承
    ，其次順序繼承人有無不明或第四順序之繼承人均拋棄其繼
    承權者，準用關於無人承認繼承之規定，為民法第1176條第
    6 項所明定。又繼承開始時，繼承人有無不明，而無親屬會
    議，或親屬會議未於民法第1177條所定1 個月內選定遺產管
    理人時，利害關係人得聲請法院選任遺產管理人，同法第11
    78條第2 項前段亦有明文。而民法第1177條所謂繼承開始時
    繼承人有無不明，係指戶籍簿上無可知之法定繼承人或雖有
    之而皆為繼承之拋棄而言（最高法院88年度台上字第3185號
    判決參照）。是被繼承人之繼承人中有未拋棄繼承者，自不
    得亦無必要聲請法院選任遺產管理人。
三、經查聲請人主張被繼承人丁○○○於97年3 月23日死亡，聲
    請人為被繼承人丁○○○之抵押債權人，對被繼承人丁○○
    ○仍有抵押債權未全部受償，被繼承人丁○○○之第一順位
    直系血親卑親屬繼承人共12人均已聲明拋棄繼承，經本院97
    年度繼字第687 號函准予備查在案等情，業據聲請人提出貸
    款契約2 件、戶籍謄本、本院家事法庭函、繼承系統表各1
    件為證，並經本院依職權調閱本院97年度繼字第687 號拋棄
    繼承事件卷查對無誤，固堪信為真實。惟被繼承人丁○○○
    尚有曾孫女陳靖喻（即被繼承人丁○○○之孫陳國慶之女）
    為第一順位之繼承人，迄今仍未向本院聲明拋棄繼承乙節，
    業經本院依職權查對本院97年度繼字第687 號拋棄繼承事件
    卷附之戶籍謄本、繼承系統表及拋棄繼承通知書等件甚明，
    並依職權查無陳靖喻向本院聲明拋棄繼承之紀錄屬實，可知
    被繼承人丁○○○之遺產尚有繼承人陳靖喻繼承，參照前開
    說明，顯與民法第1176條第6 項規定不符，自無準用同法第
    1177條、第1178條第2 項前段規定選任遺產管理人之必要，
    從而聲請人之聲請於法律規定不合，應予駁回。
四、依非訟事件第21條第1 項前段，裁定如主文。
中    華    民    國    98    年    6     月    18    日
                  家事法庭法  官  林雯娟
以上正本係照原本作成。
如對本裁定抗告須於裁定送達後10日內向本院提出抗告狀，並繳
納抗告費新台幣1,000 元。
中    華    民    國    98    年    6     月    18    日
                          書記官  楊慧伶


司法院資訊處製作；財團法人民間司法改革基金會備份。
